【裁判字號】    90,上易,2338
【裁判日期】    900731
【裁判案由】    誣告
【裁判全文】
臺灣高等法院刑事判決                        九十年度上易字第二三三八號
    上  訴  人  臺灣臺北地方法院檢察署檢察官
    被      告  甲○○
右列上訴人因被告誣告案件，不服台灣台北地方法院八十九年度易字第二五八五號，
中華民國九十年五月二十五日第一審判決（起訴案號：八十九年度偵字第一七０四一
號），提起上訴，本院判決如左：
    主  文
上訴駁回。
    理  由
一、公訴意旨略以：被告甲○○因與林金萬間就票款之給付有爭執，乃不欲其於民國
    八十九年四月七日下午在台北市中山區○○○路二八二號四樓「金寶貝酒店」之
    辦公室內所交付林金萬之臺灣中小企業銀行中山分行（設台北市○○區○○路十
    七號，下稱臺灣中小企銀中山分行）、帳號０三八九一─六號、票號ＡＱ000
    0000號、發票日八十九年五月二十日、發票人甲○○、面額新台幣（下同）
    二萬元之支票一紙被兌現增加損失，遂於八十九年四月八日，前往臺灣中小企銀
    中山分行，偽報前開支票業已於八十九年四月七日，在台北市○○路、林森北路
    交岔路口被逼交與他人，請求掛失止付，並填具遺失票據申報書，請警協助追查
    侵占遺失物罪嫌，而未指定犯人，向該管公務員誣告犯罪，因認被告涉犯刑法第
    一百七十一條第一項之未指定犯人誣告罪嫌。
二、訊據被告矢口否認右揭犯行，辯稱：伊於八十九年四月七日，前往林金萬任職之
    金寶貝酒店四樓辦公室洽談生意，林金萬竟誣指伊竊取行動電話，而夥同另三名
    不詳姓名男子毆打伊，並脅迫伊交付三紙蓋好發票人印章之空白支票作為賠償，
    事後為阻止林金萬行使票據權利或轉讓他人，始填載「本人無拿他人東西，被逼
    迫交出三張支票」之理由，向銀行掛失止付，至於伊先前向林金萬之借款，早已
    清償完畢，與本件無關等語。
三、按行為非出於故意或過失者不罰。過失行為之處罰，以有特別規定者為限。刑法
    第十二條定有明文。本件經詰之被告固不否認交付以臺灣中小企業銀行中山分行
    為付款人、票號ＡＱ0000000、0000000、0000000號支票
    三紙予案外人林金萬，林金萬復將其中ＡＱ0000000號、面額二萬元支票
    乙紙轉讓予案外人范健雄，並由范健雄持往提示，嗣因被告於同年月八日前往前
    開銀行掛失止付而遭退票等情屬實，並有前開支票影本三紙、遺失票據申報書、
    掛失止付申報書、退票理由單等件在卷可按。
四、公訴人認被告涉有右揭犯行，無非以被告向銀行申報支票遺失掛失止付之同時，
    另填具票據申報書，請求警察協助追查侵占遺失物罪嫌；唯查被告係以其係遭林
    金萬之脅迫而交付三紙空白支票，不甘支票遭兌領，而向銀行以「本人無拿他人
    東西，被逼迫交出三張支票」為由，申報掛失止付，有該票據掛失止付申請書在
    卷可按；並無敘及支票遺失或遭竊；此與所辯係遭脅迫而交付三紙支票給林金萬
    等情大致相符。雖然被告另又填具遺失票據申請書，請求警方協助偵查侵占遺失
    物罪嫌，唯查遺失票據申請書為制式格式，係於被告申辦掛失止付時由銀行人員
    交由被告一併填寫交由銀行承辦人，被告僅在其上簽名，並未書寫票據遺失之原
    因，是被告主觀上係與申辦止付之同一原因而辦理申報，可見被告並無謊報票據
    遺失之事實；其主觀上亦係不甘票據被兌領，故而申請銀行止付，並無誣告之犯
    意。此外又無其他積極確切之證據足認被告涉有右揭犯行；原審以不能證明被告
    犯罪而為諭知被告無罪之判決，經核並無違誤，公訴人上訴意旨指摘原判決不當
    ，求予撤銷原判決，為無理由，應駁回其上訴。
據上論斷，應依刑事訴訟法第三百六十八條判決如主文。
本案經檢察官陳明光到庭執行職務
中    華    民    國     九十     年       七       月       三十一     日
                          臺灣高等法院刑事第十八庭
                              審判長法  官  吳      敦
                                    法  官  吳  明  峰
                                    法  官  林  陳  松
右正本證明與原本無異。
不得上訴。
                                    書記官  鎖  瑞  嶺
中    華    民    國     九十     年       八       月         一       日


司法院資訊處製作；財團法人民間司法改革基金會備份。
